【裁判字號】    99,訴,370
【裁判日期】    990420
【裁判案由】    違反毒品危害防制條例
【裁判全文】
臺灣彰化地方法院刑事判決               99年度訴字第370號
公  訴  人  臺灣彰化地方法院檢察署檢察官
被      告  甲○○
上列被告因違反毒品危害防制條例案件，經檢察官提起公訴（99
年度毒偵字第348 號），因被告於準備程序中為有罪之陳述，經
合議庭裁定由受命法官行簡式審判程序審理，本院判決如下：
    主  文
甲○○施用第一級毒品，累犯，處有期徒刑玖月。
    事  實
一、甲○○曾於民國94年間因連續施用第1 級毒品案件，經本院
    以94年度訴字第340 號刑事判決判處有期徒刑8 月確定；復
    於95年間因違反毒品危害防制條例等案件，經臺灣臺中地方
    法院以95年度訴字第1073號刑事判決分別判處有期徒刑10月
    、5 月，應執行有期徒刑1 年2 月確定，經移送接續執行，
    於96年6 月21日因縮短刑期假釋出監並付保護管束，並經依
    中華民國96年罪犯減刑條例之規定，視為已經減其上揭宣告
    刑，於96年7 月16日保護管束期滿視為執行完畢。其前於90
    年間因施用毒品案件，經本院以90年度毒聲字第2622號裁定
    送勒戒處所觀察、勒戒後，認有繼續施用毒品之傾向，經本
    院以91年度毒聲字第541 號裁定令入戒治處所施以強制戒治
    ，而於92年2 月27日強制戒治執行完畢釋放，經臺灣彰化地
    方法院檢察署檢察官以92年度戒毒偵字第597 號為不起訴處
    分確定；復於前揭強制戒治執行完畢釋放5 年內，於94年間
    因施用第1 級毒品案件，經本院於94年7 月26日以94年度訴
    字第340 號刑事判決判處有期徒刑8 月，並於94年9 月19日
    確定。詎其不知悔改，明知海洛因、甲基安非他命業經公告
    列為毒品危害防制條例第2 條第2 項所列管之第一、二級毒
    品，不得非法持有、施用，竟基於施用第一級毒品海洛因與
    第二級毒品甲基安非他命之犯意，於99年1 月21日上午10時
    許，在其位在彰化縣員林鎮○○路43號住處內，以將海洛因
    粉末與甲基安非他命晶體混合後置於玻璃球內，再點火燒烤
    吸食煙霧方式，同時施用第一級毒品海洛因與第二級毒品甲
    基安非他命1 次。嗣於同日晚上11時10分許，在彰化市○○
    路253 巷2 號前，因另案通緝經員警逮捕，其於偵查犯罪職
    權之機關或個人尚未發覺其涉有上開犯罪前，主動向員警坦
    認前開施用海洛因而自首，並接受裁判，並同意員警採集其
    尿液送驗，結果呈嗎啡、可待因、安非他命及甲基安非他命
    陽性反應，始查悉上情。
二、案經彰化縣警察局彰化分局報請臺灣彰化地方法院檢察署檢
    察官偵查起訴。
    理  由
一、上揭事實，迭據被告於警、偵訊及本院審理時坦承不諱，且
    其於99年1 月22日凌晨0 時50分為警查獲時所採驗之尿液，
    經臺灣彰化地方法院檢察署委託警方送請詮昕科技股份有限
    公司檢驗結果，確呈嗎啡、可待因、安非他命及甲基安非他
    命陽性反應，此有彰化縣警察局彰化分局委託檢驗尿液代號
    與真實姓名對照單及詮昕科技股份有限公司濫用藥物尿液檢
    驗報告各1 紙附卷可稽，足徵被告前開施用第一級毒品海洛
    因及第二級毒品甲基安非他命之自白核與事實相符，堪可採
    為論罪科刑之依據。
二、按犯毒品危害防制條例第10條施用第一、二級毒品之罪者，
    檢察官應先聲請法院裁定將被告令送勒戒處所觀察、勒戒，
    經觀察、勒戒後，認無繼續施用毒品傾向者，應即釋放，並
    為不起訴之處分或不付審理之裁定；認有繼續施用毒品傾向
    者，應由檢察官聲請法院裁定令入戒治處所施以強制戒治，
    且經觀察、勒戒或強制戒治執行完畢釋放後，5 年內再犯第
    10條之罪，檢察官應依一般刑事訴訟程序予以起訴論罪科刑
    ，此觀諸毒品危害防制條例第20條第1 項、第2 項、第23條
    第2 項前段規定自明。次按修正毒品危害防制條例就施用毒
    品者，僅於「初犯」及「5 年後再犯」二種情形，有其追訴
    條件之限制，即須於初犯經觀察、勒戒或強制戒治釋放後，
    5 年內均無施用毒品之行為，始能認其前所實施之觀察、勒
    戒或強制戒治已足遮斷毒癮，而得於5 年後再犯時，再予適
    用初犯之規定，重行觀察、勒戒等程序；倘5 年內已經再犯
    ，被依法追訴處罰，縱其第3 次（或第3 次以上）施用毒品
    之時間在初犯釋放5 年以後，即與「5 年後再犯」之情形有
    別，且因已於「5 年內再犯」，顯見其再犯率甚高，原實施
    觀察、勒戒或強制戒治，已無法收其實效，而無5 年戒斷期
    之存在，自無再經觀察、勒戒及強制戒治之必要，應由檢察
    官逕行起訴（最高法院95年度臺非字第59號判決、95年度臺
    非字第65號判決及95年度第7 次刑事庭會議決定足資參照）
    。經查，本件被告前因施用毒品案件，經本院以90年度毒聲
    字第2622號裁定送觀察、勒戒後，認有繼續施用毒品之傾向
    ，再由本院以91年度毒聲字第541 號裁定令入戒治處所施以
    強制戒治1 年，迄於92年2 月27日執行完畢釋放；復於前開
    強制戒治執行完畢釋放後5 年內之93年間，因施用毒品案件
    ，經本院判處有期徒刑確定之事實，有臺灣高等法院被告前
    案紀錄表、臺灣彰化地方法院檢察署刑案資料查註紀錄表各
    1 份附卷可參，揆諸前開最高法院判決，因被告在91年後之
    5 年內，業有施用毒品之行為及經法院判刑，則本次被告再
    次施用一、二級毒品，即與5 年後再犯之情形有別，自應逕
    行起訴。
三、查海洛因、甲基安非他命為毒品危害防制條例第2 條第2 項
    所明定之第一、二級毒品，是核被告所為，係犯同條例第10
    條第1 項之施用第一級毒品罪及同條第2 項之施用第二級毒
    品罪。被告於此期間內持有各該級毒品並進而施用，其持有
    之低度行為應為施用之高度行為所吸收，均不另論持有毒品
    之罪。又被告以一行為同時施用第一、二級毒品，觸犯數罪
    名，為想像競合，應從一重論以施用第一級毒品罪。再被告
    前於94年間因連續施用第1 級毒品案件，經本院以94年度訴
    字第340 號刑事判決判處有期徒刑8 月確定；復於95年間因
    違反毒品危害防制條例等案件，經臺灣臺中地方法院以95年
    度訴字第1073號刑事判決分別判處有期徒刑10月、5 月，應
    執行有期徒刑1 年2 月確定，經移送接續執行，於96年6 月
    21 日 因縮短刑期假釋出監並付保護管束，並經依中華民國
    96年罪犯減刑條例之規定，視為已經減其上揭宣告刑，於96
    年7 月16日保護管束期滿視為執行完畢等情，有臺灣彰化地
    方法院檢察署刑案資料查註紀錄表及臺灣高等法院被告全國
    前案紀錄表各1 份在卷可按，其於有期徒刑執行完畢後5 年
    內，故意再犯本件最重本刑為有期徒刑以上之罪，為累犯，
    應依刑法第47條第1 項之規定，加重其刑。再被告施用海洛
    因及甲基安非他命之行為係偵查犯罪職權之機關或個人尚未
    發覺前，主動向員警坦認有前開犯行而自首，且表示願意接
    受裁判等情，已據被告供述在卷，並有被告之警詢筆錄在卷
    可考，爰依刑法第62條前段之規定，得減輕其刑（依法先加
    後減）。爰審酌被告前有施用毒品之不良素行，歷經觀察、
    勒戒及戒治程序後，仍未能徹底戒絕毒品，顯見意志不堅，
    有失政府制定毒品危害防制條例之立法美意，本不宜寬貸，
    惟念其施用毒品乃自戕一己之身體健康，尚未害及他人，且
    犯後坦承犯行，暨其智識程度、生活狀況等一切情狀，量處
    如主文所示之刑，以示懲戒。
據上論斷，應依刑事訴訟法第273 條之1 第1 項、第299 條第1
項前段，毒品危害防制條例第10條第1 項、第2 項，刑法第11條
前段、第55條、第47條第1 項、第62條前段，判決如主文。
本案經檢察官蕭有宏到庭執行職務。
中    華    民    國    99    年    4     月    20    日
                  刑事第六庭          法  官  鮑慧忠
以上正本證明與原本無異。
如不服本判決應於收受判決後10日內向本院提出上訴書狀，並應
敘述具體理由；其未敘述上訴理由者，應於上訴期間屆滿後20日
內向本院補提理由書狀( 均須按他造當事人之人數附繕本) 「切
勿逕送上級法院」。
中    華    民    國    99    年    4     月    20    日
                                      書記官  林子惠
附錄本案論罪科刑法條：
毒品危害防制條例第10條
施用第一級毒品者，處 6 月以上 5 年以下有期徒刑。
施用第二級毒品者，處 3 年以下有期徒刑。

司法院資訊處製作；財團法人民間司法改革基金會備份。
